【裁判字號】    90,自,577
【裁判日期】    900912
【裁判案由】    誣告
【裁判全文】
臺灣臺北地方法院刑事判決                            九十年度自字第五七七號
    自  訴  人  乙○○
    被      告  丙○○
                甲○○
右列被告等因誣告案件，經自訴人提起自訴，本院判決如左：
    主  文
丙○○、甲○○均無罪。
    理  由
一、自訴意旨如附件之自訴狀影本所載。
二、按犯罪事實應依證據認定之，無證據不得推定其犯罪事實。又不能證明被告犯罪
    者，應諭知無罪之判決，刑事訴訟法第一百五十四條、第三百零一條第一項分別
    定有明文。次按誣告罪之成立，以告訴人所訴被訴人之事實必須完全出於虛構為
    要件，若有出於誤會或懷疑有此事實而為申告，以致不能證明其所訴之事實為真
    實，縱被訴人不負刑責，而告訴人本缺乏誣告之故意，亦難成立誣告罪名，是其
    所訴事實，雖不能證明係屬實在，而在積極方面尚無證據證明其確係故意虛構者
    ，仍不能遽以誣告罪論處，最高法院四十四年台上字第八九二號、四十六年台上
    字第九二七號著有判例可資參照。
三、本件自訴人認被告涉有右揭犯行，無非係以被告等曾承諾貼補自訴人因貸予金錢
    所損失之利息，被告等明知自訴人持渠等簽發之本票聲請強制執行之目的係為約
    定之利息，竟向本院提起詐欺自訴，該案經本院判處無罪確定，有本院九十年度
    自字第一五四號判決可憑為主要論據。
四、訊據被告丙○○、甲○○均堅決否認右揭犯行，被告丙○○辯稱：「我因公司周
    轉不靈向自訴人借錢，我跟他說我如果有錢的話，會補貼他利息，他那時就和我
    說不用，以後再說，一直到八十七年我母親將房子賣掉，將三十五萬還他，我母
    親當面問他利息要不要算，他說不用，且這段期間我們陸續都有聯絡，此外，魯
    台有欠我錢（但沒有欠自訴人錢），自訴人把魯台有的車子開走，魯台有向自訴
    人要過一、兩次，但自訴人都不還他，因魯台有欠我錢，魯台有希望把貨車給我
    抵欠款，而車子又在自訴人處，所以我和魯台有商量把車給自訴人用來抵利息。
    」等語，被告甲○○另辯稱：「在借錢的時候，並沒有約定利息，因為他一直向
    我們要利息，所以我們才答應如果日子好過的話，會給他利息，但他要求的金額
    太高，所以我們一直無法溝通，後來他就直接拿本票聲請強制執行扣我的薪水，
    所以我們才會告他詐欺，而且當初是因為還錢的時候我們忘了把本票拿回來。」
    等語。
五、經查：
    （一）被告等二人確有於八十六年間向自訴人借貸新台幣（下同）三十五萬元，
          嗣已於八十七年間償還等情，為被告等與自訴人均不爭執，復有被告等簽
          發金額三十五萬元之本票影本一紙可稽，自堪信為真實，被告等二人一致
          辯稱借款之初並未約定利息，以此質之自訴人，其先稱：「再好的朋友，
          都應該要還利息，當初我們確有約定利息。後來我向他們拿錢的時候，他
          們卻恐嚇我說別想拿到一毛錢，他們會打死我。我借他們錢他們還告我，
          真是天理何在。」等語，後又改稱：「我們沒約定利息是多少，但被告有
          說我把定存解約了，他們以後會補貼我的損失。」等語，前後所陳顯有不
          同，參酌自訴人對於雙方有約定利息一節始終無法舉證以實其說，且自訴
          人在本院九十年度自字第一五四號案件中係陳稱：係被告等主動表示會貼
          補其利息等情，應認被告等所稱借款之初並未約定利息一節，始與事實相
          符，而可以採信。
    （二）被告等向自訴人所借之款項為三十五萬元，而自訴人持以向本院聲請本票
          准許強制執行之裁定，其所憑之本票，確係被告等當初向自訴人借款三十
          五萬元所共同簽發之本票，基此，被告等認為其既已償還自訴人三十五萬
          元，自訴人卻又持上開本票向本院聲請本票准許強制執行之裁定，並進而
          聲請強制執行被告等財產，顯涉有詐欺行為，而向本院對自訴人提起詐欺
          自訴，尚非全然無因，應認被告等係出於誤會或懷疑有此事實而為申告，
          並無誣告之故意。
    （三）綜上所述，被告等所辯，應可憑信，揆諸前揭說明，自難以誣告罪相繩。
          此外，復查無其他積極事證足認被告有何自訴人所指之犯行，應認不能證
          明被告等犯罪，自應為渠等無罪之諭知。
據上論斷，應依刑事訴訟法第三百四十三條、第三百零一條第一項，判決如主文。
中      華      民      國      九十    年    九    月    十二          日
                                 臺灣臺北地方法院刑事第一庭
                                       法  官  吳孟良
右正本證明與原本無異。
如不服本判決，應於判決送達後十日內，向本院提出上訴狀。
                                       書記官  田華仁
中      華      民      國      九十    年    九    月    十二          日


司法院資訊處製作；財團法人民間司法改革基金會備份。
